臺灣臺中地方法院刑事判決　　　　　　　　　　　　　　九十三年度易字第六七號
　　公　訴　人　臺灣臺中地方法院檢察署檢察官
　　被　　　告　丙○○
　　　　　　　　戊○○
　　右二人共同
　　選任辯護人　丁○○
右列被告等因背信案件，經檢察官提起公訴（九十一年度偵字第一二四二四號、九十
二年度偵字第一五七六五號），本院判決如左：
    主  文
丙○○、戊○○均無罪。
    理  由
一、公訴意旨略以：被告戊○○、丙○○二人係設於臺中市○○區○○街四九○號十
    樓之三之案外人寶上建股份有限公司（以下簡稱寶上公司）之合夥人，案外人寶
    上公司於民國八十一年間，因興建「忠明翠堤」大樓之投資案，委由告訴人乙○○建築師擔任該大樓之設計建造工作，被告等與告訴人因而熟識。被告戊○○遂
    邀同告訴人共同投資「忠明翠堤」大樓之投資案，經告訴人應允後，被告戊○○
    、林海清二人即受告訴人之委託，為告訴人處理伊投資案外人寶上公司所興建之
    「忠明翠堤」大樓之投資案，告訴人並交付被告丙○○投資款新臺幣（下同）一
    百五十萬元。詎被告等竟違背其等受託之任務，於該投資案結案時，未將告訴人
    因投資所獲利之餘款三十八萬零三百五十元，分配交付予告訴人。履經告訴人催
    討，被告等均置之不理，致生損害於告訴人之利益。因認被告等共同涉有刑法第
    三百四十二條背信罪嫌云云。
二、按犯罪事實應依證據認定之，無證據不得認定犯罪事實；又案件不能證明被告犯
    罪者，應諭知無罪之判決，刑事訴訟法第一百五十四條第二項、第三百零一條第
    一項分別定有明文。再者，認定不利於被告之事實，須依積極證據，苟積極證據
    不足為不利於被告事實之認定時，即應為有利於被告之認定，更不必有何有利之
    證據；另刑事訴訟法第一百六十一條已於九十一年二月八日修正公布，該條第一
    項規定：「檢察官就被告犯罪事實，應負舉證責任，並指出證明之方法。」。
    因此，檢察官對於起訴之犯罪事實，應負提出證據及說服之實質舉證責任。倘檢
    察官所提出之證據，不足為被告有罪之積極證明，或其指出證明之方法，無從說
    服法院以形成被告有罪之心證，基於無罪推定之原則，自應為被告無罪判決之諭
    知，業分經最高法院三十年上字第八一六號、九十二年臺上字第一二八號著有判
    例。
三、公訴人認被告等共同涉有背信之犯行，無非係以：告訴人之指述，「忠明翠堤」
    大樓之合作投資契約書影本一紙，及證人甲○○之證述，顯不合常情，應屬不可
    採等情為據。
四、(一)、訊據被告丙○○固不否認：其係案外人寶上公司之負責人，經其與告訴人結
    算後，應由案外人寶上公司給付告訴人三十八萬零三百五十元之投資利益餘款之
    事實，但堅詞否認有何背信之犯行，辯稱：因告訴人已同意為證人甲○○，代為
    給付渠向案外人寶上公司購買「忠明翠堤」大樓之預售屋一戶之自備款價金，故
    其已將案外人寶上公司原應給付予告訴人之三十八萬零三百五十元之投資利益尾
    款，用以轉沖為告訴人為證人甲○○，代為給付渠因向案外人寶上公司購買上開
    預售屋一戶，而積欠案外人寶上公司之自備款尾款之用。從而，案外人寶上公司
    已無須再返還告訴人三十八萬零三百五十元之投資利益之尾款，其自亦無背信之
    犯行等語。(二)、訊據被告戊○○固不否認：彼係受僱於案外人寶上公司，曾受被
    告丙○○之指示，與告訴人協調證人甲○○因向案外人寶上公司購買上開預售屋
    一戶，而積欠案外人寶上公司之自備款尾款之相關處理事宜之事實，但堅詞否認
    有何背信之犯行，辯稱：彼僅係受僱於案外人寶上公司，未與被告丙○○合夥成
    立案外人寶上公司。且彼與告訴人間並無契約關係存在，故亦不負為告訴人處理
    上開合作投資事務之義務，自無可能成立背信之犯行等語。
五、經查：(一)、被告丙○○辯稱：告訴人已先行同意為證人甲○○，代為給付渠向案
    外人寶上公司購買上開預售屋一戶之自備款價金部分（但未明確表明金額）等語
    ，核與被告戊○○於九十三年二月十二日本院審理時之供述（參該日審判筆錄第
    二七頁、第二八頁）相符，並為告訴人於九十三年一月十六日本院準備程序時所
    不爭執（參該日準備程序筆錄第七頁、第八頁）。是被告丙○○此部分所辯，應
    非虛構之詞，堪值採信。(二)、告訴人曾允諾證人甲○○，願意為證人甲○○，代
    為給付渠向案外人寶上公司購買「忠明翠堤」大樓之預售屋一戶之自備款部分價
    金，故渠從未給付案外人寶上公司任何自備款價金，而均由告訴人代為給付等情
    ，已據證人甲○○於九十三年二月十二日本院審理時，結述明確（參該日審判筆
    錄第一九頁）。(三)、證人甲○○因向案外人寶上公司購買上開預售屋一戶，依約
    須於八十四年六月二十八日，給付案外人寶上公司自備款尾款三十八萬零三百五
    十元。且證人甲○○曾於同日，先暫時開立一紙由渠為發票人、付款人：臺中市
    第三信用合作社營業部（嗣改制為三信商業銀行股份有限公司臺中分行、以下簡
    稱三信商銀）、帳號六○四三五號、支票號碼：ＡＡ0000000號、金額為
    三十八萬零三百五十元之支票，交付予案外人寶上公司，憑以順利完成交屋之程
    序等情，業據證人甲○○先後於九十二年一月二十九日為檢察官訊問時，及九十
    三年二月十二日本院審理時，結述明確（參九十一年度偵字第一二四二四號偵查
    卷第三五頁、第三六頁、本院九十三年二月十二日審判筆錄第八頁、第一八頁）
    ，並有忠明翠堤客戶交屋通知單影本一紙附於九十一年度偵字第一二四二四號偵
    查卷第三九頁，及三信商銀九十三年一月三十日三信銀管字第○一五四號函檢附
    之該紙支票影本一紙附於本院卷可稽。(四)、被告丙○○曾於八十四年十月二十六
    日，匯款三十八萬零三百五十元至證人甲○○上開甲存支票存款帳戶內，憑以兌
    現渠所開立、用以支付案外人寶上公司自備款尾款之上開支票等情，除據被告丙○○供承在卷外，復核與證人甲○○於九十三年二月十二日本院審理時之結述（
    參該日審判筆錄第八頁、第九頁）相符，並有匯款回條聯一紙附於九十一年度偵
    字第一二四二四號偵查卷第二五頁，且與本院卷附之三信商銀上開函檢附之證人
    甲○○上開甲存支票存款帳戶之客戶帳卡明細單一紙所載意旨相符。(五)、基上所
    述，因告訴人已先行同意願為證人甲○○，代為給付渠因購買上開預售屋一戶，
    而應給付案外人寶上公司之自備款價金（未明確表明金額）。而事後證人甲○○
    依約尚有三十八萬零三百五十元之自備款尾款，須給付予案外人寶上公司。故被
    告丙○○主觀上，認為其應可依告訴人先前之承諾，而直接將原先應給付予告訴
    人之三十八萬零三百五十元之投資利益尾款，直接匯入證人甲○○上開甲存支票
    存款帳戶內，憑以兌現證人甲○○所開立之上開支票，用以給付渠應繳付予案外
    人寶上公司之尾款價金。由此足見被告丙○○主觀上，應無背信之故意甚明。至
    當初告訴人之真意，究竟係同意在多少額度內，願為證人甲○○，代為給付渠所
    應給付予案外人寶上公司之自備款價金，告訴人與被告丙○○間雖或存有不同之
    認知。然此究僅屬雙方之民事糾葛，尚難徒以告訴人片面臆測指述：伊懷疑被告
    丙○○係與證人甲○○勾串，事後補開上開支票，進而託詞拒不給付伊應得之三
    十八萬零三百五十元之投資利益（參九十三年一月十六日本院準備程序筆錄第八
    頁）云云，即率認被告丙○○確有背信之犯行。(六)、另告訴人係與由被告丙○○
    所代表之案外人寶上公司，簽立上開合作投資契約書，而被告丙○○則未與告訴
    人簽立該合作契約書等情，除據被告丙○○於本院九十三年一月十六日準備程序
    時，供承在卷（參該日準備程序筆錄第三頁）外，並有合作投資契約書一紙附於
    九十一年度偵字第一二四二四號偵查卷第一○頁可稽。況告訴人於偵查中亦僅指
    述：伊係與被告丙○○所代表之案外人寶上公司簽立上開合作投資契約書等情，
    並未指述：伊有與被告丙○○簽立上開合作投資契約書之事實（參九十一年度偵
    字第一二四二四號偵查卷第五二頁）。準此，被告戊○○辯稱：因彼未與告訴人
    間並無契約關係存在，故並不負有為告訴人處理上開合作投資事務之義務一節，
    應屬可取。從而，自難對被告丙○○率以背信罪相繩。(七)、此外，本院復查無其
    他積極、確切之證據，足資證明被告等確有公訴人所指之上開犯行。從而，本件
    依公訴人所提之證據及本院依職權所調查之證據，既然尚無從說服本院以形成被
    告等均有罪之心證，揆諸上開說明意旨，自應為諭知被告等均無罪之判決。
據上論斷，應依刑事訴訟法第三百零一條第一項，判決如主文。
中      華      民      國      九十三      年      二    月    二十六  日
                                臺灣臺中地方法院刑事第十二庭
                                    審判長法  官  吳  進  發
                                          法  官  劉  兆  菊
                                          法  官  唐  敏  寶
右正本證明與原本無異。
如不服本判決，應於送達後十日內向本院提出上訴狀（須附繕本），上訴於臺灣高等
法院臺中分院。
                                          書記官
中      華      民      國      九十三      年      二    月    二十六  日
